臺灣高等法院民事裁定
                                     108年度抗字第1255號
抗  告  人  豐運通開發有限公司
法定代理人  李文中  
訴訟代理人  鄭雅文律師
上列抗告人因與相對人洪麗華等間分割共有物事件，對於中華民
國108年8月30日臺灣臺北地方法院108年度補字第1944號所為裁
定提起抗告，本院裁定如下：
    主  文
原裁定關於核定訴訟標的價額部分廢棄。
本件訴訟標的價額核定為新臺幣壹仟壹佰肆拾伍萬參仟伍佰伍拾
玖元。
抗告訴訟費用由相對人負擔。
    理  由
一、本件抗告人於原法院起訴及抗告意旨略以：兩造共有坐落臺
    北市○○區○○段○○段000○000地號暨其上同段711建號即門牌臺
    北市○○區○○路000號3樓建物（下稱系爭房地），因共有人眾
    多，無法達成共有物分割之協議，爰依民法第823條第1項規
    定，請求准予將系爭房地變價分割。原法院逕依土地、建物
    登記謄本登載內容核定訴訟標的價額為新臺幣（下同）9,95
    8萬2,150元，實有違誤，爰提起抗告，請求廢棄原裁定等語
    。
二、按訴訟標的之價額，由法院核定。核定訴訟標的之價額，以
    起訴時之交易價額為準；無交易價額者，以原告就訴訟標的
    所有之利益為準。法院因核定訴訟標的之價額，得依職權調
    查證據，民事訴訟法第77條之1第1項、第2項、第3項分別定
    有明文。又訴訟標的價額之核定，固屬法院職權，惟法院核
    定該價額並非漫無限制，仍應調查事實，依客觀情況定之。
    此所謂之交易價額，應係指客觀之市場交易價額而言（最高
    法院99年度台抗字第88號民事裁定意旨參照）。
三、查，抗告人請求分割系爭房地，而系爭房地起訴時之價值為
    2,658萬6,720元，有誠正海峽兩岸不動產估價師聯合事務所
    不動產估價報告書足憑（見該不動產估價報告書第33頁）。
    又該估價報告書為不動產估價師經現場勘估，並考量一般因
    素、不動產市場概況、區域因素、土地個別因素、建物個別
    條件、最有效使用等因素，以比較法與收益法（直接資本化
    法）評估價格（見該不動產估價報告書第7頁、第9-32頁）
    ，堪認為系爭房地起訴時之交易價額。是本件訴訟標的價額
    應核定為1,145萬3,559元（計算式：26,586,720×4308/1000
    0【抗告人所有房屋之應有部分】＝11,453,559）。原裁定僅
    憑土地、建物登記謄本之登載，遽將登記抗告人所有系爭土
    地之應有部分全部計入（抗告人在系爭土地上另有其他建物
    ），核定本件訴訟標的價額為9,958萬2,150元，尚有未洽。
    抗告意旨指摘原裁定核定之訴訟標的價額部分不當，求予廢
    棄，為有理由，爰由本院將原裁定關此部分廢棄，更為裁定
    如主文第二項所示。至原裁定關於命補繳裁判費部分，依民
    事訴訟法第483條規定固屬不得抗告，然原裁定關於上開核
    定訴訟標的價額部分既經廢棄，則原裁定據此所命繳納裁判
    費部分即失所附麗，應俟訴訟標的價額核定確定後，再由原
    法院另為適當之處理，附此敘明。
四、據上論結，本件抗告為有理由，爰裁定如主文。
中    華    民    國    108   年    12    月    24    日
                  民事第五庭    
                      審判長法  官  蘇芹英
                            法  官  楊雅清
                            法  官  賴劍毅
正本係照原本作成。
本裁定除以適用法規顯有錯誤為理由外，不得再抗告。如提起再
抗告，應於收受送達後10日內委任律師為代理人向本院提出再抗
告狀。並繳納再抗告費新臺幣１千元。
中    華    民    國    108   年    12    月    24    日

                            書記官  林桂玉